【裁判字號】    95,簡上,134
【裁判日期】    950623
【裁判案由】    違反動產擔保交易法
【裁判全文】
臺灣臺南地方法院刑事判決      九十五年度簡上字第一三四號
上  訴  人
即  被  告  乙○○
                    國民
上列上訴人即被告因違反動產擔保交易法案件，不服本院九十五
年度簡字第三八○號中華民國九十五年二月十七日第一審判決（
聲請簡易判決處刑案號：九十五年度偵字第九八七號），提起上
訴，本院判決如下：
    主  文
原判決撤銷。
乙○○共同動產擔保交易之債務人，意圖不法之利益，將標的物
遷移，致生損害於債權人，處有期徒刑月，如易科罰金，以
佰元折算壹日。緩刑貳年。
    事  實
一、乙○○於民國九十三年七月九日，受甲○○之邀，出名向「
    和潤企業股份有限公司」（以下簡稱和潤公司）申請辦理與
    「台北國際商業銀行」合作之專案，貸款新臺幣（下同）四
    十五萬元，約定以動產擔保交易設定動產抵押方式，將其買
    受之車號１６３６─ＪＧ號自小客車，設定動產抵押予「台
    北國際商業銀行」，為動產擔保交易之債務人。雙方約定自
    九十三年八月十三日起至九十八年七月十三日止，分六十期
    給付，每月一期，每期付款一○七○五元，分期付款總價為
    六十四萬二千三百元，標的物約定存放地點為乙○○之住所
    地即臺南縣山上鄉明和村明和２１０之１號，在分期款未付
    清前債務人僅得依約占有使用，不得任意遷移或為其他處分
    。又台北國際商業銀行於九十四年四月二十一日將上開債權
    及抵押權讓與和潤公司，並向監理機關完成債權人變更登記
    。詎自第八期起（九十四年三月十四日），即拒不付款，並
    甲○○基於共同意圖為自己不法之利益之犯意聯絡，將上開
    自小客車交由甲○○自約定地遷移他處不知去向，致和潤公
    司追索無著受有損害。
二、案經何潤公司訴由臺南縣警察局新化分局報請臺灣臺南地方
    法院檢察署檢察官偵查後，聲請簡易判決處刑。
    理  由
一、訊據被告乙○○除辯稱：伊是被甲○○所騙，甲○○帶伊到
    台南市茶樓喝茶，拿汽車貸款文件給伊簽，並說簽這些文件
    沒有害處，對大家都不錯，伊才簽名云云外，餘皆坦承不諱
    。惟查上揭事實，業據告訴代理人丙○○指訴綦詳（按上開
    告訴代理人之指述，經被告同意作為證據，本院審酌該言詞
    陳述作成時之情況，認為尚屬適當，依刑事訴訟法第一百五
    十九條之五第一項規定，自得採為證據），並有貸款申請書
    、貸款借據暨動產擔保契約書、動產擔保交易動產抵押設定
    債權人變更登記申請書、繳款明細、存證信函及訪視報告書
    各乙紙（按上述諸文書證據，檢察官、被告於本院審判程序
    同意證據，且審酌文書作成時之情況，並無顯有不可信之特
    別情事，依照事訴訟法第一百五十九條之四之規定，自得採
    為證據）附卷可稽，事證明確，被告犯行堪以認定。其空言
    所辯，有違常情及事裡，非事後畏罪卸責之詞，不足採信。
二、核被告乙○○所為，係犯動產擔保交易法第三十八條之動產
    擔保交易之債務人，意圖不法之利益，將標的物出質，致生
    損害於債權人罪。原審以被告犯行明確，依法論罪科刑，固
    非無見。惟查甲○○雖非動產擔保交易之債務人，惟其與被
    告間就上開違反動產擔保交易法犯行，具有犯意聯絡及行為
    分擔，依刑法第三十一條第一項之規定，應論以共同正犯，
    原審漏未審酌及此，即有未洽，被告上訴否認犯行，雖有理
    由，為原判決既有可議，自應撤銷改判。茲審酌被告前有違
    反麻醉藥品等前科，素行欠佳，有台灣高等法院被告全國前
    案紀錄表乙紙附卷足憑，犯後飾詞圖卸，態度欠佳，惟犯罪
    情節並非重大，且被告業與告訴人何潤公司達成和解，有和
    解書乙份在本院卷可稽等一切情狀，量處如主文所示之刑，
    並諭知易科罰金之折算標準，以資儆懲。又被告五年以內未
    曾受有期徒刑以刑之宣告，有上開前案紀錄表可憑，渠經此
    科刑教訓後，應知所警惕，信無再犯之虞，本院因認所宣告
    之刑以暫不執行為適當，併諭知緩刑貳年，以勵自新。
三、甲○○所涉犯上開共犯罪嫌，應由公訴人另行追訴，並此敘
    明。
四、據上論斷，應依刑事訴訟法第四百五十五條之一第一項、第
    三項、第三百六十九條第一項前段、第三百六十四條、第二
    百七十三條之一第一項、第二百九十九條第一項前段，動產
    擔保交易法第三十八條，刑法第十一條前段、第四十一條第
    一項前段、第七十四條第二款，罰金罰鍰提高標準條例第一
    條前段、第二條，判決如主文。
中   華   民   國     95    年    6     月     23     日
                  刑事第十庭  審判長法  官  吳勇輝
                                    法  官  蔡直青
                                    法  官  柯顯卿
以上正本證明與原本無異。
本件不得上訴。
                                    書記官  黃子起
中   華   民   國     95    年    6     月     23     日
附錄本案論罪科刑法條全文：
動產擔保交易法第三十八條
動產擔保交易之債務人，意圖不法之利益，將標的物遷移、出賣
、出質、移轉、抵押或為其他處分，致生損害於債權人者，處三
年以下有期徒刑、拘役或科或併科六千元以下之罰金。


司法院資訊處製作；財團法人民間司法改革基金會備份。
